【裁判字號】    99,台上,6522
【裁判日期】    991021
【裁判案由】    公共危險
【裁判全文】
最高法院刑事判決            九十九年度台上字第六五二二號
上  訴  人  台灣高等法院檢察署檢察官
被      告  甲○○
選任辯護人  陳明律師
上列上訴人因被告公共危險案件，不服台灣高等法院中華民國九
十八年二月十七日第二審判決（九十七年度交上訴字第一九一號
，起訴案號：台灣宜蘭地方法院檢察署九十六年度偵續字第六八
號），提起上訴，本院判決如下：
    主  文
上訴駁回。
    理  由
按刑事訴訟法第三百七十七條規定：上訴於第三審法院，非以判
決違背法令為理由，不得為之；是提起第三審上訴，應以原判決
違背法令為理由，係屬法定要件。如果上訴理由書狀並未依據卷
內訴訟資料具體指摘原判決不適用何種法則或如何適用不當，或
所指摘原判決違法情事，顯與法律規定得為第三審上訴理由之違
法情形不相適合時，均應認其上訴為違背法律上之程式，予以駁
回。本件原判決以被告甲○○被訴涉犯刑法第一百八十五條之四
駕駛動力交通工具肇事逃逸罪嫌，經審理結果，認其犯罪尚屬不
能證明，因而撤銷第一審科刑之判決，改判諭知被告無罪；已詳
述其理由，從形式上觀察，並無違背法令情形。檢察官上訴意旨
略稱：被告肇事後固即下水將被害人蔡素真扶至溝旁陸地駁崁處
等待救援，並以行動電話通知一一九救護車到場，然其未等待救
護車到來即離開現場，而未對受有嚴重傷害之被害人給予及時、
適當救護，顯難達刑法第一百八十五條之四之立法目的，原判決
遽為其有利判斷，認事用法是否正確，洵有再加研求必要云云。
惟按證據之取捨與證據之證明力如何，均屬事實審法院得自由裁
量、判斷之職權；苟此項裁量、判斷，並不悖乎通常一般之人日
常生活經驗之定則或論理法則，復於判決內論敘其判斷之心證理
由者，即不得任意指摘為違法。又刑法第一百八十五條之四肇事
致人死傷逃逸罪，立法目的在促使駕駛人於肇事後能對被害人即
時救護，以減少死傷，此觀其立法理由所載：「維護交通安全，
加強救護，減少被害人之死傷，促使駕駛人於肇事後，能對被害
人即時救護，特增設本條關於肇事致人死傷而逃逸之處罰規定。
」等情即明。本件公訴意旨認被告涉有肇事逃逸罪嫌，係以被告
之供述、證人即處理本件交通事故之宜蘭縣警察局宜蘭分局警員
張健新之證詞及卷附道路交通事故調查報告表、現場圖、現場及
車損照片、宜蘭縣警察局舉發違反道路交通管理事件通知單、診
斷證明書等為其論據。卷查被告於事故發生後，被害人跌落水溝
之際，立即下水將之扶至溝旁陸地駁崁處等待救援，被害人客觀
上已無遭後車再度撞擊之危險，安全尚無堪虞。又被告復當場以
其持用之Ｚ000000000號行動電話撥打一一九救護車將
被害人送至宜蘭醫院救治等情，業經被告坦承不諱，並據被害人
於偵訊時陳述屬實，復有被告所持用行動電話通話明細表在卷足
憑。而依張健新於偵訊時證稱：當天伊接獲通知立刻前往現場處
理，伊撥打救護人員提供向宜蘭縣政府消防局勤務中心報案之報
案人電話，查詢報案經過，受話人主動告知其係車禍當事人，正
與其父在醫院探視被害人等語。觀諸被告於肇事後，既下車查詢
被害人狀況，給予即時救護，並立即向宜蘭縣政府消防局報案通
知救護車前來救護，事後又自行向警方表明其係車禍肇事者，復
於肇事後未幾主動至醫院探視被害人等情，認被告主觀上確無肇
事逃逸之故意，客觀上亦難謂有逃逸行為。至被告就其未等候救
護車到來即先行離開現場，究係先至前方路口等候救護車無著，
再返家找其父協助，抑或直接返家尋求其父幫忙乙情，雖先後供
述繁簡不一，然觀其報案內容，救護車應可明確尋獲肇事地點，
被告固先行離去，仍無礙於救護人員尋獲被害人。於別無其他積
極證據足資佐證之情形下，尚難遽認被告有肇事逃逸犯行等旨，
乃事實審法院本於職權而為證據之取捨，難認與經驗法則有違，
允難執為適法之第三審上訴理由。而刑事訴訟法第一百六十一條
第一項規定：檢察官就被告犯罪事實，應負舉證責任，並指出證
明之方法。因此，檢察官對於起訴之犯罪事實，應負提出證據及
說服之實質舉證責任。倘其所提出之證據，不足為被告有罪之積
極證明，或其指出證明之方法，無從說服法院以形成被告有罪之
心證，基於無罪推定原則，自應為被告無罪判決之諭知。本件檢
察官迄未提出適合於證明被告確有肇事逃逸犯行之積極證據，並
說明其證據方法與待證事實之關係，復未提出證據，說服法院以
形成被告有罪之心證，檢察官上訴意旨並非依據卷內訴訟資料而
為具體指摘，不能認已具備適法上訴第三審之形式要件，其上訴
違背法律上程式，應予駁回。
據上論結，應依刑事訴訟法第三百九十五條前段，判決如主文。
中    華    民    國  九十九  年    十    月  二十一  日
                      最高法院刑事第八庭
                          審判長法官  洪  文  章
                                法官  王  居  財
                                法官  郭  毓  洲
                                法官  黃  梅  月
                                法官  沈  揚  仁
本件正本證明與原本無異
                                      書  記  官
中    華    民    國  九十九  年    十    月  二十五  日
                                                       s

司法院資訊處製作；財團法人民間司法改革基金會備份。
